臺灣桃園地方法院刑事判決　　　　　　　　　　　　九十一年度交易字第二六六號
　　公　訴　人　臺灣桃園地方法院檢察署檢察官
　　被　　　告　乙○○
右列被告因公共危險等案件，經檢察官提起公訴（九十一年度偵字第六二一六號），
本院判決如左︰
    主  文
乙○○因過失傷害人，處有期徒刑陸月，如易科罰金，以參佰元折算壹日。又服用酒
類，不能安全駕駛動力交通工具而駕駛，處有期徒刑參月，如易科罰金，以參佰元折
算壹日。應執行有期徒刑捌月，如易科罰金，以參佰元折算壹日。
    事  實
一、乙○○曾因酒醉駕駛及過失傷害案件，經臺灣桃園地方法院以八十九年度桃簡字
    第一三七號判決判處有期徒刑三月及役拘五十日（不構成累犯）。仍不知悔改，
    於民國八十九年一月十九日晚間，服用酒類後（為警查獲時，經執勤警員測得吐
    氣所含酒精濃度為一點○八ＭＧ∕Ｌ），明知已達不能安全駕駛動力交通工具之
    狀態，且無駕駛執照，竟仍騎乘車牌號碼ＵＹＴ–五六二號輕型機車，沿桃園縣
    七號省道由大溪往三民方向行駛，於同日晚間八時四十五分許，途經有速限標誌
    ，速限為時速四十公里（起訴書誤繕為三十公里）之七號省道十一點九公里處即
    桃園縣大溪鎮新峰里十六鄰水流東二五四之六號前，本應注意汽車行車速度，依
    標誌之規定，又汽車行駛時，駕駛人應注意車前狀況，並隨時採取必要之安全措
    施，且當時夜間有照明，光線並未不足，道路無缺陷亦無障礙物，視距良好，雖
    天候為雨天、路面狀態濕潤，惟並無不能注意之情事，竟疏未注意車前狀況減速
    慢行，而隨時採取必要之安全措施，仍以時速近五十公里之速度途經該處，又因
    飲酒過量致判斷力、操控車輛之能力均不如平時未飲酒時之狀況，適有行人江新
    福行經該處，乙○○避煞不及，撞及江新福，江新福因此受有右肱骨骨折併尺神
    經壓迫、右股骨骨折、左股骨骨折、左脛骨開放性骨折等傷害，經治療後，右手
    肘功能受限活動範圍為○至一一○度，右股骨短小三公分、右手尺神經麻木無力
    ，存有功能障礙，惟尚未至重傷害之程度。又乙○○於肇事後留在現場，在未被
    有偵查犯罪職權之機關或公務員發覺其為犯人前，即主動向到場處理之員警自首
    ，進而接受裁判。
二、案經被害人江新福之妻甲○○○訴由桃園縣警察局大溪分局報告臺灣桃園地方法
    院檢察署檢察官偵查起訴。
    理  由
一、訊據被告乙○○對於右揭犯罪事實坦承不諱，核與告訴人甲○○○及被害人江新
    福於警訊及偵查時所指訴之情節相符（見臺灣桃園地方法院檢察署八十九年度偵
    字第七七九七號卷第九頁、第十頁、九十一年度偵字第六二一六號卷第八頁正面
    、背面）；復經證人即當時前往現場處理之員警康順彰於本院審理時證述明確在
    卷（見本院九十一年七月十一日訊問筆錄）；並有酒精濃度測試單乙紙、桃園縣
    警察局大溪分局查獲酒醉駕車涉公共危險案件報告、診斷證明書三紙、中華民國
    身心障礙手冊一紙、現場及車損照片六張、桃園縣警察局舉發違反道路交通管理
    事件通知單二紙、桃園縣警察局道路交通事故調查表（車禍地點時速限制誤載為
    三十公里）、警員康順彰之報告各一份在卷可佐。而被害人江新福所受之前開傷
    害經治療後，其傷害之程度，經本院函詢財團法人長庚紀念醫院，業經該醫院於
    九十一年八月十二日以（九一）長庚院法字第○七三四號函覆稱略以：九十一年
    六月十二日回診時右肱骨、左脛骨骨折已癒合，右股骨骨折經矯正切骨術後仍未
    完全癒合。依其病情評估，如無意外，後續雖可能遺存運動障害，但應尚未達完
    全喪失功能之程度等語在本院卷內可按，且經本院於九十一年十一月十四日當庭
    勘驗結果：被害人江新福行走時須持拐杖、行動遲緩，有當日之審判筆錄可稽，
    是足認被害人江新福因本件車禍所受之前開傷害，尚未達重傷害之程度。按行車
    速度，依標誌之規定；又汽車行駛時，駕駛人應注意車前狀況，並隨時採取必要
    之安全措施；汽車駕駛人飲用酒類後其吐氣所含酒精濃度超過每公升○‧二五毫
    克者，不得駕車，九十年五月三十日修正前道路交通安全規則第九十三條第一項
    、第九十四條第三項、第一百十四條第二款定有明文，而前開規定所稱之汽車，
    包括機器腳踏車，同規則第二條第一項第一款亦有明文。本件車禍事故發生時被
    告既係於酒後無照駕駛上開車輛，其經執勤警員測得吐氣所含酒精濃度高達一點
    ○八ＭＧ∕Ｌ，而當時夜間有照明，光線並未不足，，道路無缺陷亦無障礙物，
    視距良好，雖天候為雨天、路面狀態濕潤，惟並無不能注意之情事，被告竟疏未
    注意車前狀況減速慢行，隨時採取必要之安全措施，仍以時速近五十公里之速度
    超速行駛途經該處，而撞及被害人江新福，致被害人受有前揭傷害，足認被告係
    因飲酒過量致判斷力、操控車輛之能力均不如平時未飲酒時之狀況，而於駕駛前
    開車輛時有過失致生本件車禍，已無疑義，且被告之過失行為與被害人江新福所
    受之傷害結果間，具有相當因果關係亦足認定，故被告前開自白，核與事實相符
    。從而本件事證明確，被告犯行堪以認定，應予依法論科。
二、核被告所為，係犯刑法第一百八十五條之三服用酒類不能安全駕駛交通工具而駕
    駛罪、第二百八十四條第一項前段之過失致傷害罪。公訴意旨就前開被告過失傷
    害之犯行部分，認被告係犯刑法第二百八十四條第一項後段之過失致重傷罪，尚
    有未合，惟其基本事實同一，本院自應予審理，並變更其起訴法條。又被告酒後
    吐氣所含酒精濃度已超過前述道路交通安全規則第一百十四條第二款規定之標準
    且無駕駛執照，猶駕駛上開車輛致肇事之行為，核與道路交通管理處罰條例第八
    十六條第一項規定之無駕駛執照及酒醉駕車致肇事，應加重其刑至二分之一之構
    成要件相當，爰依該條規定就被告上開過失傷害罪部分加重其刑。而被告所犯上
    開二罪間，一為故意犯，一為過失犯，行為不同，應予分論併罰。另被告於犯罪
    後留在原地，並主動向據報前來處理之桃園縣警察局大溪分局員警康順彰坦承肇
    事而接受裁判，此業經警員康順彰到庭證述屬實（見本院九十一年七月十一日訊
    問筆錄），核係對於未發覺之過失傷害罪自首而受裁判（服用酒類不能安全駕駛
    交通工具而駕駛罪則未經自首），此部分即應依刑法第六十二條前段自首之規定
    ，減輕其刑，並就過失傷害罪部分先加後減之。再被告於行為後，刑法第四十一
    條將原「犯最重本刑為三年以下有期徒刑以下之刑之罪，而受六月以下有期徒刑
    或拘役之宣告，因身體、教育、職業或家庭之關係，執行顯有困難者，得以一元
    以上三元以下折算一日，易科罰金」之規定，於九十年一月四日修正為刑法第四
    十一條第一項前段，修正後之新規定為「犯最重本刑為五年以下有期徒刑以下之
    刑之罪，而受六個月以下有期徒刑或拘役之宣告，因身體、教育、職業、家庭之
    關係或其他正當事由，執行顯有困難者，得以一元以上三元以下折算一日，易科
    罰金」，上開修正後之新規定已於九十年一月十日經總統公布，而於同年一月十
    二日生效施行，是被告行為後法律已有變更，經比較新舊法之結果，以修正後之
    新規定對被告較為有利，應依刑法第二條第一項前段之規定，適用修正後之法律
    ，併予敘明。爰審酌被告之素行、過失之程度、告訴人傷勢之輕重程度、被告犯
    罪後之態度及被告與被害人達成調解，以新台幣（下同）四十萬元賠償被害人之
    損害後，僅支付一萬五千元予被害人，其後即未再賠償分文，有桃園縣復興鄉調
    解委員會調解書一紙，並經告訴人即被害人江新福之妻陳述在卷（見本院九十一
    年七月十一日訊問筆錄）等一切情狀，分別量處如主文所示之刑，並各諭知易科
    罰金之折算標準，並定其應執行之刑。
據上論斷，應依刑事訴訟法第二百九十九條第一項前段、第三百條，刑法第二條第一
項前段、第二百八十四條第一項前段、第一百八十五條之三、第六十二條前段、第四
十一條第一項前段、第二項、第五十一條第五款，道路交通管理處罰條例第八十六條
第一項，罰金罰鍰提高標準條例第一條前段、第二條，判決如主文。
本案經檢察官何祖舜到庭執行職務。
中      華      民      國      九十一      年    十一    月    二十八  日
                                  臺灣桃園地方法院刑事第二庭
                                      法  官   張  震  武
右正本證明與原本無異。
如不服本判決，應於判決送達後十日內向本院提出上訴狀( 應附繕本 )，上訴於
臺灣高等法院。
                                      書記官   賴  玉  真
中        華        民        國   九十一   年   十二   月    四    日
附錄本判決論罪科刑法條
中華民國刑法第二百八十四條
因過失傷害人者，處六月以下有期徒刑、拘役或五百元以下罰金，致重傷者，處一年
以下有期徒刑、拘役或五百元以下罰金。
從事業務之人，因業務上之過失傷害人者，處一年以下有期徒刑、拘役或一千元以下
罰金，致重傷者，處三年以下有期徒刑、拘役或二千元以下罰金。
中華民國刑法第一百八十五條之三
服用毒品、麻醉藥品、酒類或其他相類之物，不能安全駕駛動力交通工具而駕駛者，
處一年以下有期徒刑、拘役或三萬元以下罰金。
